臺灣板橋地方法院刑事判決　　　　　　 95年度交易字第206號
公　訴　人　臺灣板橋地方法院檢察署檢察官
被　　　告　乙○○
選任辯護人　劉世興律師
　　　　　　陳傳中律師
上列被告因過失傷害案件，經檢察官提起公訴（95年度偵字第70
39號），本院判決如下：
    主  文
乙○○因過失傷害人，處有期徒刑貳月，如易科罰金以銀元佰
元折算壹日。
    事  實
一、乙○○於民國94年7 月29日晚上7 時10分許，駕駛車號HB-2
    905 號自用小客車由台64線東西向快速道路（高架道路）往
    西方向行駛，在臺北縣板橋市○○路○道下橋而行駛在板橋
    市○○路○段，再直行至民生路二段與萬板路口時，原應注
    意遵守道路交通標誌之指示，該路段於下橋後於引道設有下
    橋車輛禁止右轉之標誌，而依當時情形，並無不能注意之情
    事，竟疏未注意及此，行至民生路二段與萬板路口時貿然向
    右轉（欲右轉至萬板路），其車之右前車門因而與在其同向
    右側、亦沿民生路二段行駛而直行欲穿越民生路二段、萬板
    路口之由丙○○所騎乘之LD3-329 號重型機車發生碰撞，使
    丙○○人車倒地，丙○○受有右側橈尺骨末端關節脫臼之傷
    害。乙○○於肇事後，託其姪子林永勝留在現場等候前來處
    理之警員，而未於有偵查犯罪職權之機關或公務員發覺前即
    由受託之姪子向前來處理之警員自首上情，乙○○嗣並接受
    裁判。
二、案經丙○○訴由臺北縣政府警察局海山分局報請臺灣板橋地
    方法院檢察署檢察官偵查起訴。
    理  由
一、訊據被告乙○○固坦承於上揭時地因駕車過失致告訴人丙○
    ○受傷之犯行，惟辯稱：車禍發生後，伊姪子林永勝有陪告
    訴人去中英醫院檢查，當時中英醫院檢查告訴人右手腕挫傷
    、腫痛，伊對此不爭執，但告訴人所受傷勢並未達脫臼之程
    度云云。經查：
  (一)上揭犯罪事實業據告訴人丙○○指訴明確，並有道路交通事
    故調查報告表（一）、（二）、道路交通事故現場圖、亞東
    紀念醫院於94年7 月30日出具之診斷證明書各一件，及現場
    暨車損照片共十四幀在卷可稽。
  (二)按駕駛人駕駛汽車，應遵守道路交通標誌、標線、號誌之指
    示，此觀道路交通安全規則第90條之規定甚明。則被告駕車
    下橋後行至民生路二段與萬板路口時，因現場設有下橋車輛
    禁止右轉之標誌，理應注意不得右轉，以避免危險之發生，
    詎其仍貿然右轉，其車之右前車門因而與在其同向右側行駛
    之告訴人丙○○所騎乘之機車發生碰撞，告訴人因而受傷，
    被告有違上開道路交通安全規則之規定甚明。查肇事當時為
    夜間有照明，天候晴，路面乾燥、無缺陷，道路無障礙物、
    視距良好等情，均據上開道路交通事故調查報告表載明，並
    無不能注意之情事，被告竟疏未注意上開道路交通安全規則
    之規定駕車，肇致本件車禍，自難辭過失之責。本件車禍經
    送請鑑定肇事責任結果，亦認乙○○駕駛自用小客車未依標
    誌違規右轉，為肇事原因，丙○○駕駛普通重型機車無肇事
    因素，有臺灣省臺北縣區車輛行車事故鑑定委員會95年2 月
    24日北縣鑑字第950160-1號鑑定意見書一件在卷可參（見偵
    查卷第44、45頁）。
  (三)再查，本件車禍發生後，告訴人丙○○先於同日晚上7 時41
    分許至中英醫院急診就醫，該院診斷為右腕挫傷、腫痛，有
    照Ｘ光但沒發現有骨折，此有中英醫院95年8 月14日（九十
    五）中醫字第106 號函及所附病歷影本在卷可稽。又告訴人
    復於翌日（94年7 月30日）凌晨1 時33分許至亞東紀念醫院
    急診，Ｘ光顯示右腕部橈尺關節半脫臼，石膏固定治療六週
    ，有財團法人亞東紀念醫院95年9 月4 日亞歷字第09564104
    36號函及所附病歷影本，以及上揭亞東紀念醫院於94年7 月
    30日出具之診斷證明書（見偵查卷第28頁）在卷可按。被告
    之選任辯護人因而主張：從中英醫院回函，告訴人當初有照
    Ｘ光，但看起來沒有脫臼的情形，但去亞東醫院時照Ｘ光時
    才顯示有脫臼，因此我們認為可能是在中間的4 、5 個小時
    內因外力造成的脫臼（見本院95年9 月15日準備程序筆錄）
    。本院再向中英醫院函詢「一、依當時所照Ｘ光所示，有無
    右側橈尺骨末端關節脫臼之情形？二、若無，則與拍攝角度
    有無關係？三、當時所照Ｘ光張數？」，中英醫院函覆稱「
    一、當時右腕沒有脫臼情形。二、以學理論，有一些沒移位
    性的骨折有可能看不出來。三、當時Ｘ光正側面各拍一張」
    ，有中英醫院95年11月17日（九十五）中醫字第152 號函附
    卷可參。則中英醫院雖就告訴人就診時之傷勢認「當時右腕
    沒有脫臼情形」，但就本院進而詢問「若無，則與拍攝角度
    有無關係？」，中英醫院稱「以學理論，有一些沒移位性的
    骨折有可能看不出來」，既然有一些沒移位性的骨折有可能
    看不出來，自可參酌其他醫院之診斷意見，憑以綜合判斷。
    本件告訴人於94年7 月29日晚上7 時10分許發生車禍後，旋
    於同日晚上7 時41分至中英醫院急診就醫，離開後，距車禍
    發生僅相隔6 個多小時，又到亞東紀念醫院急診就醫，亞東
    紀念醫院就同一受傷部位之右手腕處，認Ｘ光顯示右腕部橈
    尺關節半脫臼，此項診斷之右腕部橈尺關節半脫臼傷害，當
    係因本件碰撞車禍所致，應認被告之過失行為與告訴人之右
    腕部橈尺關節半脫臼傷害之間，有相當之因果關係，從而，
    被告所辯應不可採，本件事證明確，被告過失犯行洵堪認定
    。
二、被告行為後，刑法施行法已於95年6 月14日增訂第1 條之1
    ，並自95年7 月1 日施行，將刑法分則編所定罰金之貨幣單
    位均改為新臺幣，並將罰金數額分別提高為三十倍或三倍；
    另刑法第33條第5 款關於罰金刑之規定、第41條第1 項關於
    易科罰金折算標準之規定、第62條關於自首之規定，均已於
    94年2 月2 日修正公布，並同自95年7 月1 日施行。而現行
    刑法第2 條第1 項規定「行為後法律有變更者，適用行為時
    之法律。但行為後之法律有利於行為人者，適用最有利於行
    為人之法律」，即行為後法律有變更者，應為「從舊從輕」
    之比較，針對刑法修正變更之部分，自應就有利或不利於被
    告之一切相關情狀，綜其全部罪刑之結果而為比較，以定其
    應適用之法律。查：
  (一)刑法分則編各罪所定罰金之貨幣單位原為銀元，且依修正前
    刑法第33條第5 款規定，罰金刑為一銀元以上，而有關罰金
    與罰金倍數之調整及銀元與新臺幣之折算標準，訂有「罰金
    罰鍰提高標準條例」及「現行法規所定貨幣單位折算新臺幣
    條例」，除罰金以一銀元折算三元新臺幣外，並將72年6 月
    26日以前修正之刑法部分條文罰金數額提高為十倍，其後修
    正者則不再提高倍數，亦即刑法分則各罪罰金數額視上開情
    形分別提高為三十倍或三倍；就刑法第284 條第1 項規定而
    言，其罰金部分之法定刑度為「銀元五百元（即新臺幣一萬
    五千元）以下，銀元一元（即新臺幣三十元）以上」。而95
    年7 月1 日起，修正後刑法第33條第5 款則將罰金刑提高為
    新臺幣一千元以上，並以百元計算之，且因修正後刑法第33
    條第5 款所定罰金貨幣單位已改為新臺幣，乃增訂刑法施行
    法第1 條之1 規定，將刑法分則編各罪所定罰金之貨幣單位
    亦配合修正為新臺幣，並為使刑法分則編各罪所定罰金之最
    高數額與修正前趨於一致，規定將罰金數額提高為三十倍（
    但72年6 月26日至94年1 月7 日新增或修正之條文，就其所
    定數額提高為三倍），就刑法第284 條第1 項規定而言，其
    罰金部分法定刑度已變更為「新臺幣一萬五千元以下，新臺
    幣一千元以上」，經比較前後規定之刑度，應以修正前之規
    定對被告較為有利。
  (二)修正前刑法第62條規定「對於未發覺之罪自首而受裁判者，
    減輕其刑。但有特別規定者，依其規定」，修正後刑法第62
    條規定「對於未發覺之罪自首而受裁判者，得減輕其刑。但
    有特別規定者，依其規定」，比較結果，修正後刑法並非較
    有利於被告。
  (三)修正前刑法第41條第1 項前段規定「犯最重本刑為五年以下
    有期徒刑以下之刑之罪，而受六個月以下有期徒刑或拘役之
    宣告，因身體、教育、職業、家庭之關係或其他正當事由，
    執行顯有困難者，得以一元以上三元以下折算一日，易科罰
    金。」，又被告行為時之易科罰金折算標準，修正前罰金罰
    鍰提高標準條例第2 條（現已刪除）規定，就其原定數額提
    高為一百倍折算一日，則本件被告行為時之易科罰金折算標
    準，最高以銀元三百元折算一日，經折算為新臺幣幣值後，
    為以新臺幣九百元折算為一日。而修正後刑法第41條第1 項
    前段規定「犯最重本刑為五年以下有期徒刑以下之刑之罪，
    而受六個月以下有期徒刑或拘役之宣告者，得以新臺幣一千
    元、二千元或三千元折算一日，易科罰金」，比較修正前後
    之易科罰金折算標準，以修正前之規定較有利於被告。
  (四)經綜合比較新舊法果，應均以舊法（即行為時法）對被告有
    利，自應依刑法第2 條第1 項前段規定，適用行為時之修正
    前刑法第62條前段、修正前刑法第41條第1 項前段、修正前
    罰金罰鍰提高標準條例第2 條等規定，合先敘明。
三、核被告所為，係犯刑法第284 條第1 項前段之過失傷害罪。
    查被告肇事後，託其姪子留在現場等候前來處理之警員，而
    由受託之姪子向前來處理之警員自首上情，此據證人即案發
    後到現場處理之臺北縣政府警察局海山分局交通分隊警員李
    允傑到庭證述在卷，被告對於未發覺之罪自首而受裁判，應
    依修正前刑法第62條前段規定減輕其刑。至於卷附之臺灣省
    臺北縣區車輛行車事故鑑定委員會95年2 月24日北縣鑑字第
    950160-1號鑑定意見書（見偵查卷第44、45頁）認「乙○○
    於22時54分許（距離事故時間3 時44分）酒測值為0.16mg/L
    ，以每小時0.08mg/L之酒精衰減率計算（約衰減0.29mg/L）
    ，故肇事當時之酒精含量約為0.45mg/L」，而認被告乙○○
    有違反酒精濃度超過規定標準者不得駕車之規定，起訴書亦
    指被告係「酒後駕駛」（見犯罪事實欄第一行），但查，據
    證人李允傑到庭證稱：本來乙○○有在現場，但是他告知派
    出所處理的警員，說他因為要參加喜宴，所以他要先離開現
    場，請他姪子留在現場處理，後來警員就讓乙○○先走了，
    其實這樣是不對的。‧‧‧因為雙方談不攏，被害人要提出
    告訴，我們要移送。因為在我們到現場時，被告已經走了，
    只剩下被害人在現場，我們不可能只有對被害人進行酒測，
    這樣對被害人是不公平的，且被告姪子在現場表示願意賠償
    對方車損，所以當時就沒有作酒測，後來到晚上11點的時候
    ，被害人要對被告提出告訴，我們要移送卷證，就一定要對
    被告作酒測。我第一次看到被告的時間是晚上11點等語，而
    依卷附之酒精濃度檢測單顯示，被告是於當日晚上10時54分
    許始接受酒精濃度測試，呼氣酒精濃度值為0.16mg/L（見偵
    查卷第29頁）。是本件被告既於車禍發生後曾離開肇事現場
    ，其又自述離開現場後係參加喜宴有飲用酒類飲料，自不能
    僅憑當日晚上10時54分許被告接受酒精濃度測試之結果，別
    無其他證據，即推論被告於當日晚上7 時10分許車禍發生當
    時係酒後駕駛，併此敘明。爰審酌被告之過失程度，致告訴
    人受傷之傷勢，及其迄今尚未與告訴人丙○○達成民事賠償
    和解，與其犯罪後態度等一切情狀，量處如主文所示之刑，
    並依修正前刑法第41條第1 項前段、修正前罰金罰鍰提高標
    準條例第2 條規定，併諭知易科罰金之折算標準。
據上論斷，應依刑事訴訟法第299 條第1 項前段，刑法第2 條第
1 項前段、刑法第284 條第1 項前段、修正前刑法第62條前段、
修正前刑法第41條第1 項前段，罰金罰鍰提高標準條例第1 條前
段、修正前罰金罰鍰提高標準條例第2 條，判決如主文。
本案經檢察官甲○○到庭執行職務。
中　　華　　民　　國　　96　　年　　5 　　月　　25　　日
                    交通法庭  審判長法　官  戴  嘉  清
                                    法  官  林  晏  鵬
                                    法  官  陳  信  旗
以上正本證明與原本無異
如不服本判決應於送達後10日內向本院提出上訴狀
                                    書記官　廖  美  紅
中　　華　　民　　國　　96　　年　　6 　　月　　29　　日
附錄本案論罪科刑法條全文：
刑法第284 條
因過失傷害人者，處六月以下有期徒刑、拘役或五百元以下罰金
。致重傷者，處一年以下有期徒刑、拘役或五百元下罰金。
從事業務之人，因業務上之過失傷害人者，處一年以下有期徒刑
、拘役或一千元以下罰金。致重傷者，處三年以下有期徒刑、拘
役或二千元以下罰金。
